【裁判字號】    92,上重訴,71
【裁判日期】    921217
【裁判案由】    毒品危害防制條例等
【裁判全文】
臺灣高等法院刑事判決                            九十二年度上重訴字第七一號
    上  訴  人
    即  被  告  甲○○
    指定辯護人  本院公設辯護人乙○○
右上訴人，因毒品危害防制條例等案件，不服臺灣桃園地方法院，九十二年度重訴字
第三五號，中華民國九十二年十月八日第一審判決（起訴案號：臺灣桃園地方法院檢
察署九十二年偵字第六六三二號）提起上訴，本院判決如左：
    主  文
上訴駁回。
    事  實
一、甲○○於民國九十年間在臺北市內湖區「亞運撞球場」結識某年籍、姓名不詳、
    綽號「龍九」之成年男子，該「龍九」於九十一年九月間表示欲招待甲○○至柬
    埔寨旅遊，並於行前交付機票及美金二百五十元作為零用金，甲○○即在「龍九
    」之安排下，於同月十二日搭乘柬埔寨總統航空ＴＯ八七七班次班機前往柬埔寨
    金邊市，由當地某年籍、姓名不詳、綽號「矮仔」之成年男子接待在金邊市之中
    信酒店住宿，並由「矮仔」陪同於金邊市旅遊，至同年十月一日始搭乘柬埔寨總
    統航空ＴＯ八七八班次班機返臺。「龍九」又於九十二年四月四日與甲○○連絡
    ，相約翌（五）日在臺北市○○路、文德路口見面，甲○○依約於該（五）日二
    十四時許前往，「龍九」亦偕某年籍、姓名不詳、綽號「文哥」之成年男子前往
    該處，「龍九」告知甲○○欲委託其至柬埔寨攜帶物品回臺，並指示其取得該物
    品後與「文哥」聯絡，屆時「文哥」會至機場入境大廳接應，事成後將支付甲○
    ○新臺幣五萬元為酬。甲○○應允後，「龍九」即交付去程機票一張及美金三百
    五十元作為零用金。甲○○乃於同年四月七日搭乘長榮航空ＢＲ八五五班次班機
    至柬埔寨金邊市，仍由「矮仔」接機、安排住進中信酒店，再於同月十二日二十
    三時許，先以電話與甲○○聯絡，復至該酒店確認為甲○○本人而後離去。不久
    （已至隔日，即同月十三日凌晨），再至中信酒店找出甲○○，以機車搭載甲○
    ○至某冷飲店前換乘汽車，「矮仔」隨即在汽車上將海洛因毒品以塑膠袋包裝成
    三塊裝、二條裝及一小包，連同回程機票及一條白色束帶交予甲○○，並教導甲
    ○○如何將該海洛因毒品綑綁於前腹部及夾帶入境之方法。甲○○明知「矮仔」
    所交付物品為第一級毒品海洛因，仍與「龍九」、「文哥」及「矮仔」共同基於
    運輸管制進出口物品第一級毒品海洛因進口之犯意聯絡，先以電話通知「文哥」
    業已取得毒品海洛因及所搭乘班機之班次，並依「矮仔」所教方法，於同（十三
    ）日上午在中信酒店內將海洛因毒品綑綁於前腹部後，赴金邊機場搭乘同日中午
    十二時許之柬埔寨總統航空ＴＯ八七八班次班機返臺，於同日下午五時五十分抵
    達桃園中正國際機場，而將上開管制進出口之第一級毒品海洛因私運入境。嗣甲
    ○○欲通過入境檢查室綠線第十六號檢查台時，為財政部臺北關稅局人員當場查
    獲，並扣得前開海洛因毒品（海洛因驗後淨重一千二百六十六點七公克，包裝重
    一百六十點四一公克，純度百分之八二點七四，純質淨重一千零四十八點○七公
    克）及其供私運前開揭毒品入境所用之白色束帶一條。
二、案經法務部調查局桃園縣調查站移送臺灣桃園地方法院檢察署檢察官偵查起訴。
    理  由
一、右開事實，迭據上訴人即被告甲○○於警訊、偵查及歷審理時坦承綦詳，並有扣
    案之前開海洛因毒品及白色束帶一條可資佐證，復有財政部臺北關稅局九十二年
    四月十三日北稽檢移字第九二○五六號函（偵卷一二、一三頁）、九十二年四月
    十三日扣押貨物、運輸工具收據及搜索筆錄一紙（偵卷一五頁）、現場所攝之海
    洛因毒品照片一幀在卷（偵卷一六頁之後）可徵。被告確於九十二年四月七日出
    境，並於同年月十三日搭乘柬埔寨總統航空Ｔ○八七八班次班機返臺，有被告入
    出境紀錄一紙（偵卷二四頁）可稽，另有被告書有「文哥」、「中信」連繫電話
    號碼之便條紙影本存卷（偵卷四一頁）可參。又扣案之毒品經送法務部調查局檢
    驗後，共計白色塊磚三塊、白粉五包，均含有第一級第六項毒品海洛因成分，合
    計淨重一千二百六十六點七公克，包裝重一百六十點四一公克，純度百分之八二
    點七四，純質淨重一千零四十八點○七公克，此有法務部調查局調科壹字第○八
    ○○○六三八二號鑑定通知書一紙附卷（偵卷四九頁）可按，足認被告之自白確
    與事實相符。本件罪證明確，被告犯行足堪認定，應予依法論科。
二、按海洛因係毒品危害防制條例第二條第二項第一款規定之第一級毒品，且係行政
    院依懲治走私條例公告之「管制物品項目及其數額」甲項第四款所列之管制進出
    口物品，被告自柬埔寨金邊市私運海洛因入境臺灣，係犯毒品危害防制條例第四
    條第一項之運輸第一級毒品罪及懲治走私條例第二條第一項之私運管制物品進口
    罪，其一行為同時觸犯上述二罪名，為想像競合犯，應從一重之運輸第一級毒品
    罪處斷，而被告持有第一級毒品海洛因之低度行為，為運輸之高度行為所吸收，
    不另論罪。被告與年籍、姓名不詳、綽號「龍九」、「文哥」、「矮仔」之成年
    雖供稱「龍九」係楊釗久，「文哥」則係李金文（原審卷一○五頁），然經本院
    函詢法務部調查局桃園縣調查站結果，據復略謂：「李嫌歷次供述反覆，提供之
    線索不具體，致未能緝獲其他共犯。」有該站九十二年十一月十三日園緝字第０
    九二五七八０六六０號函一紙附卷（本院卷二五頁）可按，自無毒品危害防制條
    例第十七條所定關於供出毒品來源，因而破獲者，得減輕其刑之適用，附此敘明
    。
三、原審適用毒品危害防制條例第四條第一項、第十八條第一項前段、第十九條第一
    項，懲治走私條例第二條第一項、第十一條，刑法第十一條前段、第二十八條、
    第五十五條、第三十七條第一項之規定，並審酌被告犯後雖坦承犯行，態度尚佳
    ，且查無被告運輸毒品意在販賣營利之具體事證，然被告不思毒品對他人身體健
    康及社會治安危害至深且鉅，因貪圖個人小利，竟運輸毒品入境，所輸入之毒品
    為數頗鉅，若未被查獲而流入市面，所生毒害非輕等一切情狀，量處無期徒刑，
    並應依法宣告褫奪公權終身。至扣案之海洛因，屬第一級毒品，應予沒收銷燬。
    又扣案毒品外包裝之塑膠袋（重一六０．四一公克），係供被告犯運輸第一級毒
    品罪所用之物，既經鑑定機關就之與毒品海洛因分別鑑析其重量，有前揭法務部
    調查局鑑定通知書可憑，足證與毒品並無不可析離之關係，併與另扣案亦供其用
    以運輸第一級毒品之白色束帶一條均宣告沒收。另綽號「龍九」者提供予被告之
    美金三百五十元，係供被告至柬埔寨金邊市運輸毒品之際零花所用，為被告犯本
    罪所得之財物，雖未扣案，亦應予宣告沒收，且如全部或一部不能沒收時，應以
    被告之財產抵償之。被告往返臺灣及柬埔寨金邊市之間所使用之機票（分別由「
    龍九」提供去程機票、「矮仔」提供返程機票）共二張，亦為被告犯本罪所得之
    財物，雖未扣案，亦仍應宣告沒收，且如全部或一部不能沒收時，應追徵其價額
    。至於被告與共犯約定因本件犯罪所得收取之酬勞新台幣五萬元，因經被告並未
    實際取得，自無庸對之宣告沒收。經核其認事用法並無不合，量刑亦無不當，應
    予維持。被告徒以量刑過重為由，提起上訴，不能認為有理由，應予駁回。
四、辯護人雖請求依刑法第五十九條之規定，以被告犯情可憫恕為由予以減輕刑罰，
    惟衡酌我國受毒品危害實重，政府多年來不斷對毒品宣戰，國人均知之甚詳，被
    告在取得毒品之時，既已明知，仍甘願充當一般走私毒品者所稱之「交通」角色
    ，而所運之毒品數量實多，遠非一般小額販毒者所能相比，本院思之再三，難認
    其犯罪情狀顯有可憫恕之處，乃不予准許，附此說明。
據上論斷，應依刑事訴訟法第三百六十八條，判決如主文。
本案經檢察官沈明彥到庭執行職務。
中      華      民      國    九十二    年     十二     月     十七     日
                              臺灣高等法院刑事第十四庭
                                  審判長法  官  陳  祐  輔
                                        法  官  陳  國  文
                                        法  官  洪  昌  宏
右正本證明與原本無異。
如不服本判決，應於收受送達後十日內向本院提出上訴書狀，其未敘述上訴之理由者
並得於提起上訴後十日內向本院補提理由書（均須按他造當事人之人數附繕本）。
                                        書記官  廖  月  女
中      華      民      國    九十二    年     十二     月     十八     日
附錄：本案論罪科刑法條全文
毒品危害防制條例第四條第一項
製造、運輸、販賣第一級毒品者，處死刑或無期徒刑；處無期徒刑者，得併科新臺幣
一千萬元以下罰金。
懲治走私條例第二條第一項
私運管制物品進口、出口逾公告數額者，處七年以下有期徒刑，得併科新臺幣三百萬
元以下罰金。


司法院資訊處製作；財團法人民間司法改革基金會備份。
